臺灣臺北地方法院民事裁定　　　　　　100年度重訴字第721號
原　　　告　美亞鋼管廠股份有限公司
法定代理人　黃春發
訴訟代理人　葉大殷律師
　　　　　　李貞儀律師
　　　　　　高玉玲律師
被　　　告　亞昕國際開發股份有限公司
法定代理人　姚連地
訴訟代理人　蔡順雄律師
　　　　　　陳品妤律師
被　　　告　簡慶輝
　　　　　　簡慶煌
　　　　　　簡慶銘
　　　　　　簡慶星
　　　　　　簡宏宇
　　　　　　簡嘉
　　　　　　簡吟如
　　　　　　簡伯勳
　　　　　　簡瑞瑩
　　　　　　簡瑞瑤
　　　　　　簡周慧芬
前列十一人共同
訴訟代理人　陳俊賢律師
上列當事人間塗銷所有權移轉登記等事件，本院裁定如下：
    主  文
本件移送臺灣板橋地方法院。
    理  由
一、按訴訟之全部或一部，法院認為無管轄權者，依原告聲請或
    依職權以裁定移送其管轄法院，民事訴訟法第28條第1項定
    有明文。
二、又按因不動產之物權或其分割或經界涉訟者，專屬不動產所
    在地之法院管轄。民事訴訟法第10條第1項有所明文。因侵
    權行為涉訟者，得由行為地之法院管轄。民事訴訟法第15條
    第1項亦有規定。另共同訴訟之被告數人，其住所不在一法
    院管轄區域內者，各該住所地之法院俱有管轄權。但依第4
    條至前條規定有共同管轄法院者，由該法院管轄。民事訴訟
    法第20條復有明文。
三、原告起訴主張與被告簡慶輝、簡慶煌、簡慶銘、簡慶星等4
    人就「變更板橋都市計畫（江翠北側地區）細部計畫AB區發
    展單元自辦市地重劃所配回之部分住宅區土地」於97年3月7
    日簽訂預定土地買賣契約書（以下稱系爭買賣契約），買賣
    標的為坐落新北市○○區○○段800地號土地等共110筆土地
    實際列入重劃範圍並依配地結果之重劃後土地作為買賣標的
    ，原告並已支付部分買賣價金，嗣被告簡慶煌、簡慶銘、簡
    慶星於上述買賣契約書簽訂後，竟將坐落新北市○○區○○
    段824-2、824-3、824-8、824-9、824-10地號土地（以下稱
    系爭土地）贈與被告簡宏宇、簡嘉、簡吟如、簡伯勳、簡
    瑞瑩、簡瑞瑤等人，被告簡瑞瑩又將系爭土地中之部分土地
    所有權贈與被告簡周慧芬，而後被告簡宏宇、簡嘉、簡吟
    如、簡伯勳、簡瑞瑤、簡周慧芬更將系爭土地出售予被告亞
    昕國際開發股份有限公司，並已為所有權移轉登記之事實，
    據此：（1）於先位請求主張被告簡慶煌、簡慶銘、簡慶星
    就系爭土地與被告簡宏宇、簡嘉、簡吟如、簡伯勳、簡瑞
    瑩、簡瑞瑤等人間及被告簡瑞瑩就系爭土地與被告簡周慧芬
    之贈與債權契約及移轉所有權之物權行為均係通謀虛偽意思
    表示，依據民法第87條之規定，上述贈與行為乃無效之法律
    行為，被告簡宏宇、簡嘉、簡吟如、簡伯勳、簡瑞瑤、簡
    瑞瑩、簡周慧芬並未取得系爭土地之所有權，又被告簡宏宇
    、簡嘉、簡吟如、簡伯勳、簡瑞瑤、簡周慧芬與被告亞昕
    國際開發股份有限公司間就系爭土地所為買賣，係屬無權處
    分，未經被告簡慶煌、簡慶銘、簡慶星等人承認生效，被告
    亞昕國際開發股份有限公司不因登記而取得上述土地所有權
    ，且依據民法第113條規定，被告亞昕國際開發股份有限公
    司負回復原狀之義務，是原告自得基於被告簡慶輝、簡慶煌
    、簡慶銘、簡慶星等人之債權人地位，依據民法第242條代
    位權之規定，代位被告簡慶煌、簡慶銘、簡慶星行使民法第
    767條物上請求權之權利，請求被告簡慶煌、簡慶銘、簡慶
    星、簡宏宇、簡嘉、簡吟如、簡伯勳、簡瑞瑤、簡瑞瑩、
    簡周慧芬及被告亞昕國際開發股份有限公司間就系爭土地所
    為之贈與及買賣為原因之移轉登記應予塗銷，並依據侵權行
    為損害賠償之規定，請求被告簡慶輝、簡慶煌、簡慶銘、簡
    慶星、簡宏宇、簡嘉、簡吟如、簡伯勳、簡瑞瑤、簡瑞瑩
    、簡周慧芬、亞昕國際開發股份有限公司應負連帶損害賠償
    責任。（2）於備位請求主張被告簡慶煌、簡慶銘、簡慶星
    就系爭土地與被告簡宏宇、簡嘉、簡吟如、簡伯勳、簡瑞
    瑩、簡瑞瑤等人間及被告簡瑞瑩就系爭土地之贈與為有害原
    告債權之行為，原告依據民法第244條第1項規定行使撤銷權
    ，又被告簡周慧芬、亞昕國際開發股份有限公司非善意轉得
    人，原告自得依據民法第244條第4項規定，請求回復土地之
    原狀，請求被告簡慶煌、簡慶銘、簡慶星、簡宏宇、簡嘉
    、簡吟如、簡伯勳、簡瑞瑤、簡瑞瑩、簡周慧芬及被告亞昕
    國際開發股份有限公司間就系爭土地所為之贈與及買賣為原
    因之移轉登記應予塗銷，並依據侵權行為損害賠償之規定，
    請求被告簡慶輝、簡慶煌、簡慶銘、簡慶星、簡宏宇、簡嘉
    、簡吟如、簡伯勳、簡瑞瑤、簡瑞瑩、簡周慧芬、亞昕國
    際開發股份有限公司應負連帶損害賠償責任。
四、查原告先位請求塗銷土地登記部分，既係代位行使被告簡慶
    煌、簡慶銘、簡慶星就系爭土地之民法第767條物上請求權
    之權利，顯係因不動產之物權涉訟，依據民事訴訟法第10條
    第1項規定，應專屬系爭土地不動產所在地之法院即臺灣板
    橋地方法院管轄，而原告提起本件共同訴訟，就先位請求有
    關塗銷所有權移轉登記部分既有共同之專屬管轄法院，該部
    分自應由該專屬管轄法院審理；另先、備位請求被告等連帶
    負損害賠償部分，亦應由民事訴訟法第15條第1項規定之侵
    權行為地即系爭土地坐落所在地及移轉登記行為發生地之共
    同管轄法院即臺灣板橋地方法院管轄。另本件先、備位請求
    乃屬預備合併之訴，係以先位之訴無理由為停止條件，請求
    法院就備位之訴為裁判，本質上法院係就先位之訴先為審判
    ，必待先位之訴無理由時，始就備位之訴為裁判，且本件先
    、備位請求又係本於請求基礎事實同一之系爭買賣契約，先
    、備位請求顯不可割裂而由不同法院同時進行審理，如先位
    請求有專屬管轄之法院，備位請求應一併由該專屬及共同管
    轄法院審理為適當。
四、依職權將本件移送於該管轄法院，爰裁定如主文。
中    華    民    國   100    年    11    月    25    日
                  民事第四庭    法  官  陳杰正
以上正本係照原本作成。
如對本裁定抗告須於裁定送達後10日內向本院提出抗告狀，並繳
納抗告費新臺幣1,000元。
中    華    民    國  100    年    11    月     25    日
                                書記官  王怡屏